台灣高等法院民事判決　　　　　　　　100年度上國字第9號
上　訴　人　陳美州
　　　　　　曲祐儀
兼　共　同
訴訟代理人　曲延昭
被 上訴 人　臺灣臺北地方法院檢察署
法定代理人　楊治宇
訴訟代理人　吳一凡
上列當事人間請求國家賠償事件，上訴人對於中華民國100年3月
25日台灣台北地方法院98年度國字第6號第一審判決提起上訴，
並為訴之追加，本院於100年9月13日言詞辯論終結，判決如下：
    主      文
上訴及追加之訴均駁回。
第二審及追加之訴訴訟費用由上訴人負擔。
    事實及理由
壹、程序方面：
    按於第二審為訴之變更追加，非經他造同意，不得為之。但
    請求之基礎事實同一者，不在此限，民事訴訟法第446條第1
    項、第255條第1項第2款定有明文。所謂請求之基礎事實同
    一，係指變更或追加之訴與原訴之主要爭點有其共同性，各
    請求利益之主張在社會生活上可認為同一或關聯，而就原請
    求之訴訟及證據資料，於審理繼續進行在相當程度範圍內具
    有同一性或一體性，得期待於後請求之審理時予以利用，俾
    先後兩請求在同一程序得加以解決，避免重複審理，進而為
    統一解決紛爭者，即屬之（最高法院100年度台抗字第488
    號裁定參照）。本件上訴人於原審起訴主張：上訴人因被上
    訴人所屬檢察官及檢驗員作出錯誤相驗屍體證明書，致其權
    益受損害，依國家賠償法第7條第1項後段（但書）及第2條
    第2項前段規定提起先位之訴，聲明請求撤銷相驗屍體證明
    書，回復原狀、依同法第7條第1項前段及第2條第2項前段規
    定，提起備位之訴聲明請求被上訴人分別給付伊等精神慰撫
    金各新臺幣（下同）30萬元及法定遲延利息；嗣於本院二審
    程序，追加依國家賠償法第7條第1項前段之規定，請求被上
    訴人賠償伊等財產上之損害各1元（本院卷第71頁）。經核
    上訴人所為訴之追加與起訴時之主張，均為被上訴人所屬公
    務員開具錯誤之相驗屍體證明書致伊等權益受損之同一基礎
    事實，揆諸上揭說明，尚無不合，應予准許。
貳、實體方面：
一、上訴人起訴主張：上訴人曲延昭、陳美州之子曲祐緯（下稱
    死者）與上訴人曲祐儀（即曲祐緯胞姐）即於民國（下同）
    94年9月2日0時40分許，於住家（即門牌號碼臺北市○○街
    600巷44號5樓）後陽台聊天時，不慎意外墜落1樓。嗣被上
    訴人所屬之檢察官呂建興督同檢驗員李世宗及臺北市政府警
    察局信義分局員警於同日11時許至現場進行勘驗。檢察官呂
    建興未參酌警方製作之刑案現場勘查報告、法務部法醫研究
    所（下稱法醫研究所）之複驗鑑定書等證據，復未詳查相驗
    照片死者左手腕傷痕及其主治醫師陳政雄之證言、未迅速傳
    訊死者生前通聯之劉俐怡等人、亦未傳訊楊逸翔、復因上訴
    人曲延昭希望檢察官作出有利上訴人之判斷，雙方為此發生
    齟齬，檢察官竟依檢驗員李世宗之勘驗資料，認定死者係跳
    樓自殺，並於95年5月11日當庭開立相驗屍體證明書，翌日
    作成臺北地檢署94年度相字第654號相驗報告書，而該案經
    上訴人異議後雖由臺灣高等法院檢察署（下稱高檢署）發回
    再行調查，惟被上訴人於案件發回後，未改由其他檢察官辦
    理，續由原檢察官偵辦，並仍於95年10月5日95年度相續字
    第2號相驗報告書判定死者係跳樓自殺，是其於製作相驗報
    告書、相驗屍體證明書時，非基於客觀之立場綜合判斷，而
    係有意將其死因認定為自殺。上訴人曲延昭及陳美州訴請保
    險公司給付意外死亡保險金因上述有違誤之相驗報告書，致
    遭敗訴判決確定。伊等於長達3年之訴訟期間身心俱疲，而
    上訴人曲祐儀亦因其未能理解警方及檢察官之問話之情況下
    ，逕自指證其想像之墜落地點，致死者遭被上訴人所屬檢察
    官及檢驗員認定為死於自殺，而罹患創傷後壓力疾患併發重
    鬱症，上訴人之名譽權亦因鄰居歧視眼光及貼符咒行為受損
    害，精神受有痛苦，而伊等曾向被上訴人請求國家賠償遭拒
    ，為此依國家賠償法第7條第1項後段（但書）及第2條第2項
    前段規定，提起先位之訴，聲明求為撤銷95年5月11日被上
    訴人開具之相驗屍體證明書，回復至未為開具相驗屍體證明
    書之狀態；依同法第7條第1項前段及第2條第2項前段規定提
    起備位之訴，聲明請求被上訴人分別給付上訴人陳美州、曲
    延昭、曲祐儀各30萬元，及自起訴狀繕本送達翌日起算之法
    定遲延利息（原審判決上訴人敗訴，上訴人不服提起上訴）
    。並上訴及追加聲明：
    （一）先位聲明：
      1、原判決廢棄。
      2、上開廢棄部分，撤銷被上訴人於95年5月11日開具之相
         驗屍體證明書，回復至未為開具相驗屍體證明書之狀
         態。
    （二）備位聲明：
      1、原判決廢棄。
      2、上開廢棄部分，被上訴人應各給付上訴人陳美州、曲
         延昭、曲祐儀30,000元，及自起訴狀繕本送達翌日起
         至清償日止，按週年利率5%計算之利息。
    （三）追加聲明：被上訴人應各給付上訴人陳美州、曲延昭
          1元（財產損失）。
二、被上訴人則以：本件承辦檢察官迄未因其參與曲祐緯之相驗
    案件而犯職務上之罪、經判決有罪確定，依國家賠償法第13
    條規定，上訴人即不得訴請國家賠償。再者，伊所屬檢察官
    呂建興綜合全部客觀事證，做成曲祐緯係自殺之判斷，並無
    錯誤，且已將其理由詳述於相驗報告書，審視其形成心證之
    過程，並無任何違法或不當之處，且地方法院檢察署檢察官
    進行相驗、製作相驗屍體證明書，係執行刑事訴訟法第218
    條規定之職務，相驗結果是否妥適，僅上級機關即臺灣高檢
    署有權審查，然依權力分立原則，民事法院並無逕自撤銷檢
    察官製作之相驗屍體證明書，並回復未製作前狀態之權力。
    又侵害名譽權部分，根據現今社會上一般民眾之情感，自殺
    死亡與意外死亡相較，似乎並無產生人格評價受貶損之結果
    ，從而上訴人等主張名譽權受侵害，僅屬個人主觀感受，並
    非有據；「住宅被歸類為凶宅而價值減損」、「長期與保險
    公司訴訟而身心俱疲」部分，均顯與民法第195條得請求慰
    撫金規定之構成要件不合；至於上訴人曲祐儀部分雖主張其
    創傷後壓力疾患併發重鬱症，與曲祐緯墜樓有關，然此不因
    呂建興檢察官認定死者死亡方式為自殺或意外而有所不同，
    從而其心裡創傷與呂建興檢察官之職務行為並無因果關係，
    是上訴人請求均屬無據等語，資為抗辯。並答辯聲明：駁回
    上訴。
三、兩造不爭執事項：
（一）訴外人曲祐緯為上訴人曲延昭及陳美州之子，曲祐儀之弟
      。
（二）訴外人曲祐緯於94年9月2日0時40分許自上訴人住家後陽
      台墜樓死亡，經被上訴人所屬檢察官呂建興督同檢驗員李
      世宗、臺北市政府警察局信義分局員警至現場進行相驗。
（三）檢驗員李世宗曾出具「死者曲祐緯—高處墜樓死亡之墜落
      動力學分析」報告乙紙，認定曲祐緯墜樓時之起跳初速率
      大於2.21公尺/秒，應判定為「自為性墜樓」；被上訴人
      所製作之95年5月11日94年度相字第654號相驗屍體證明書
      記載曲祐緯之死亡方式為「自殺」，檢察官呂建興於95年
      5月12日製作相驗報告書認定曲祐緯係自為性墜樓，該案
      嗣經高檢署發回再為調查，檢察官呂建興於95年10月5日
      製作95年度相續字第2號相驗報告書仍認定曲祐緯之死亡
      方式為自為性墜樓，嗣經高檢署准予備查在案。
（四）上訴人曲延昭、陳美州曾起訴請求訴外人國泰人壽保險股
      份有限公司（下稱國泰人壽公司）、南山人壽保險股份有
      限公司（下稱南山人壽公司）、新光人壽保險股份有限公
      司（下稱新光人壽公司）及台灣人壽保險股份有限公司（
      下稱台灣人壽公司）給付保險金，經原法院以96年度保險
      字第26號判決駁回上訴人之訴，上訴人曲延昭、陳美州循
      序提起上訴，經本院以97年度保險上字第6號判決、最高
      法院以97年度台上字第2623號裁定駁回上訴確定在案。
（五）上訴人前曾向被上訴人請求國家賠償，經被上訴人於97
      年12月8日以97年度賠議字第10號拒絕賠償理由書拒絕賠
      償在案。
（六）檢驗員李世宗非屬國家賠償法第13條所規定之有審判或追
      訴職務之公務員。檢察官呂建興迄未因其參與曲祐緯之相
      驗案件而犯職務上之罪、經判決有罪確定。
四、本件上訴人主張被上訴人開具錯誤之相驗屍體證明書（死亡
    方式勾選自殺），造成上訴人名譽受創、保險公司拒絕理賠
    死者意外保險金、住宅價值貶損等權益損害，上訴人曲祐儀
    亦因此併發重鬱症，到達須就醫程度，依國家賠償法第2條
    第2項、第7條第1項前、後段（但書），民法第195條第1項
    、第3項規定，應撤銷95年5月11日之相驗屍體證明書回復原
    狀，賠償上訴人各30萬元之精神慰撫金及上訴人曲延昭、陳
    美州各1元之財產損害，為被上訴人所否認，並以前揭詞情
    置辯，茲就兩造爭執各點論述如下：
（一）按「有審判或追訴職務之公務員，因執行職務侵害人民自
      由或權利，就其參與審判或追訴案件犯職務上之罪，經判
      決有罪確定者，適用本法規定。」固為國家賠償法第13條
      所明定，惟該條所稱「有追訴職務之人」係指有實施犯罪
      偵查，並就實施犯罪偵查之結果能提起公訴，請求法院加
      以裁判權限之人，如檢察官、軍事檢察官；而「追訴職務
      」則指提起公訴、實行公訴、協助自訴、擔當自訴等職務
      而言，至於檢察官於提起公訴前所為之偵查，係關於犯罪
      證據之搜集、調查，以決定有無犯罪嫌疑及應否提起公訴
      之準備程序，其所執行之職務因尚非屬追訴職務，故所為
      如有侵害人民自由或權利情事時，即無國家賠償法第13條
      規定之適用。查本件訴外人曲祐緯因有非病死或可疑為非
      病死之情形，經由臺北市警察局信義分局94年9月2日上午
      8時30分報驗後，被上訴人所屬檢察官督同檢驗員旋至死
      者停屍地點台北醫學大學附設醫院相驗屍體，並至事發現
      場勘驗及調查（刑事訴訟法第218條規定參照），核屬為
      決定有無犯罪嫌疑所開始之偵查犯罪證據行為，係為決定
      有無犯罪嫌疑及行使追訴權之準備行為，尚非屬追訴職務
      之執行，無國家賠償法第13條之適用，是被上訴人辯稱：
      本件因承辦檢察官迄未因其參與曲祐緯之相驗案件而犯職
      務上之罪，經判決有罪確定，依國家賠償法第13條規定上
      訴人不得起訴請求國家賠償云云，尚無可採（惟上訴人之
      請求並無理由，詳如後述）。
（二）先位之訴部分：
  １、按「遇有非病死或可疑為非病死者，該管檢察官應速相驗
      。前項相驗，檢察官得命檢察事務官會同法醫師、醫師或
      檢驗員行之。」刑事訴訟法第218條第1項、第2項定有明
      文。又檢驗員檢驗屍體後，應製作檢驗報告書。屍體檢驗
      或解剖後，應由執行之檢察官出具相驗屍體證明書，交付
      其配偶或親屬收領殯葬，除有為保全證據必要之情形外，
      不可限制其配偶或親屬埋葬屍體之方式（檢察機關與司法
      警察機關勘驗屍傷應行注意事項第14、19 項規定參照）
      。次按「相驗案件，檢察官應將相驗結果簽報檢察長審核
      …，認無他殺嫌疑之案件，於檢察長審核准予報結後，應
      檢送有關卷證，陳報該管訴訟轄區高等法院或其分院檢察
      署。」、「高等法院或其分院檢察署檢察官審核認無他殺
      嫌疑之相驗案件，如發現錯誤，應適時糾正。其不能補正
      而情節重大者，得命令重驗報核，對原承辦檢察官、檢察
      事務官及法醫師、檢驗員等予以議處…如未發現錯誤，即
      予存查，並發還原卷件。」亦經高檢署所訂「臺灣高等法
      院檢察署所屬各地方法院及其分院檢察署相驗案件處理要
      點」第5點、第7點揭明。又檢察官因告訴、告發、自首或
      其他情事，知有犯罪嫌疑者，應即開始偵查，在管轄區域
      內，遇有非病死或可疑為非病死者，應加以相驗，並於發
      現犯罪嫌疑時，繼續為必要之勘驗及調查（刑事訴訟法第
      228條第1項、第218條規定參照），足見相驗屬偵查之開
      端。而參諸司法院釋字第392號解釋：「司法權之一之刑
      事訴訟、即刑事司法之裁判，係以實現國家刑罰權為目的
      之司法程序，其審判乃以追訴而開始，追訴必須實施偵查
      ，迨判決確定，尚須執行始能實現裁判之內容。是以此等
      程序悉與審判、處罰具有不可分離之關係，亦即偵查、訴
      追、審判、刑之執行均屬刑事司法之過程，其間代表國家
      從事『偵查』『訴追』『執行』之檢察機關，其所行使之
      職權，目的既亦在達成刑事司法之任務，則在此一範圍內
      之國家作用，當應屬廣義司法之一。」意旨，可知偵查之
      實施與刑事審判，同屬刑事司法程序，檢察官於代表國家
      從事偵查（含相驗）所行使之職權，屬刑事司法行為。是
      當事人或利害關係人就檢察官於該程序所為之指揮、被上
      訴人核發之證明書（例如相驗屍體證明書）如有不服，自
      應依前揭相驗案件處理要點規定向高檢署聲明異議，由該
      署糾正或命令被上訴人重驗報核，查明屬實後予以變更（
      更正），以資救濟，被上訴人出具之相驗屍體證明書於未
      依前揭刑事程序撤銷變更前，普通法院尚無從予以否定或
      變更；從而，上訴人依國家賠償法第2條第2項、第7條第1
      項後段（但書），提起先位之訴，請求普通法院撤銷被上
      訴人95年5月11日依刑事訴訟法及相關規定核發之相驗屍
      體證明書，回復至未為開具相驗屍體證明書之狀態，洵屬
      無據，應予駁回。
  ２、至於上訴人另主張：曲祐儀曾告訴檢察官，她不知道死
      者墜地位置，正確的位置要問曲延昭，曲祐儀告訴檢察
      官休學重考大學成績不理想對死者並不是壓力，檢察官
      曾稱「我們目前量出來是2.98，然後依照目前的判斷，從
      他五樓的墜落速度有助跳的現象，就是說如果是倒頭栽，
      直接墜落的話，…就是說垂直跟水平的距離不可能那麼遠
      。」等語，縱屬真實，然上情是否導致死者死亡原因之誤
      判、是否不能補正而情節重大，應否重驗，屬刑事司法事
      務，當事人或利害關係人如有不服，應依前揭相驗案件處
      理要點規定向高檢署聲明異議，由該署糾正或命令被上訴
      人重驗報核，查明屬實後予以變更（更正），以資救濟，
      已如前述，且上開救濟機制，法無期間、次數之限制，是
      上訴人執其曾向高檢署提出異議雖經發回，卻由原檢察官
      繼續調查，違背救濟制度旨意，且無法循行政訴訟管道救
      濟，故可依國家賠償法請求撤銷被上訴人相驗屍體證明書
      云云，應屬誤會，併此敘明。
（三）備位之訴部分：
  １、次按公務員於執行職務行使公權力時，因故意或過失不法
      侵害人民自由或權利者，國家應負損害賠償責任；又國家
      損害賠償，除依國家賠償法規定外，適用民法規定，國家
      賠償法第2條第2項前段、第5條分別定有明文。是公務員
      於執行職務、行使公權力時，因故意或過失不法侵害人民
      自由或權利者，國家應負損害賠償責任，應具備(1)行為人
      須為公務員、(2)須為執行職務行使公權力之行為、(3)須係
      不法之行為、(4)須行為人有故意過失、(5)須侵害人民之自
      由或權利、(6)須不法行為與損害之發生有相當因果關係之
      要件，始足相當。又國家賠償責任之成立，以公務員不法
      之行為與損害之發生，有相當因果關係為要件。苟有此行
      為，按諸一般情形，不適於發生此項損害，即無相當因果
      關係。行為與行為後所生之條件相競合而生結果，二者倘
      無必然結合之可能，行為與結果，仍無相當因果關係之可
      言；而所謂不法，則係指違反法律強制禁止之規定而言（
      最高法院48年度台上字第481號判例、75年度台上字第525
      號、86年台上字第1815號判決意旨參照）。
  ２、經查，本件訴外人曲祐緯於94年9月2日凌晨因有非病死或
      可疑為非病死之情形，經臺北市警察局信義分局（下稱信
      義分局）到場為初步調查後，作成相驗案件初步調查報告
      暨報驗書向被上訴人報驗，經被上訴人所屬檢察官呂建興
      親自前往相驗，除命檢驗員李世宗檢驗屍體外，並至現場
      勘驗所留之痕跡、遺物、蒐集證據及拍照留存，當場對於
      在場目擊肇事情形之上訴人曲祐儀及死者父母（即上訴人
      曲延昭、陳美州）為調查訊問，製作筆錄等情，有信義分
      局相驗案件初步調查報告暨報驗書、調查筆錄、（94年9
      月2日1時30分）現場照片、刑案現場勘查報告表、現場圖
      、（94年9月2日12時）現場照片、（94年9月2日10時）相
      驗照片、臺北市政府消防局救護紀錄表、急診護理單及病
      歷、檢察官勘驗筆錄、訊問筆錄、壽險資訊查詢資料、死
      者電腦檔案等附被上訴人94年度相字第654號相驗案卷（
      下稱654號相驗卷）可稽，洵堪信實。
  ３、次查，被上訴人所屬檢驗員李世宗於檢驗死者屍體後，已
      依法製作檢驗報告書，並依現場測得之死者起跳高度、墜
      落點距起跳處（即陽台內緣）之水平距離3.26公尺計算死
      者起跳初速率大於每秒2.21公尺，判定死者應為「自為性
      墜樓」（系爭654號相驗卷第67、110至114-1頁）；而檢
      察官參據信義分局報驗資料、檢驗屍體結果、勘驗現場情
      形、訊問死者父母、胞姊及門診醫師之筆錄、檢驗員出具
      之高處墜樓死亡之墜落動力學分析、蕭開平教授所著之有
      關墜落死亡之著作節本、信義分局刑案現場勘查報告表暨
      附件、法務部法醫研究所（下稱法醫所）之複驗鑑定書、
      死者就醫資料（含門診及事發時急診）、通聯紀錄等調查
      所得證據資料，綜合(1)死者就學及準備重考情形、(2)生前
      墜落之陽台欄杆加計階梯高度約121公分，無攀爬晾曬衣
      物之動機，不致有不慎跌落之可能；(3)依死者墜地水平距
      離判斷起跳初始速度約在2.625至2.835間，有助跳現象；
      (4)現場相驗死者左手手腕有新、舊割腕痕跡各一，家屬亦
      稱死者前有割腕情形，(4)死者生前曾有割腕及吞服數十顆
      安眠藥之紀錄、(5)墜樓前短時間內傳送數則簡訊予其國中
      、高中及大學同學表達與女友吵架、得不到原諒及心理層
      面等用語各項研判，認死者係自為性墜樓，查無他殺嫌疑
      ，進而出具相驗屍體證明書，將死者遺體交付其親屬收領
      殯葬，並製作相驗報告書將相驗結果簽報檢察長審查核准
      等情，業據本院調閱系爭654號相驗卷證查核屬實，是被
      上訴人承辦系爭相驗事件之檢察官及檢驗員所為，經核與
      刑事訴訟法及法務部訂頒施行之檢察機關與司法警察機關
      勘驗屍傷應行注意事項、高檢署訂定之臺灣高等法院檢察
      署所屬各地方法院及其分院檢察署相驗案件處理要點規定
      並無不合，要難認係違反法律強制禁止規定之不法行為。
  ４、至於上訴人主張：檢察官呂建興未參酌警方製作之刑案現
      場勘查報告、法醫研究所之複驗鑑定書、相驗照片死者左
      手腕傷痕及陳政雄醫師之證言、未迅速傳訊死者生前通聯
      之劉俐怡等人、亦未傳訊楊逸翔、復因上訴人曲延昭希望
      檢察官作出有利上訴人之判斷，雙方為此發生齟齬，檢察
      官竟認定死者係自殺，並開立相驗屍體證明書，作成94年
      度相字第654號相驗報告書，案經上訴人異議後由高檢署
      發回再行調查，卻仍由原檢察官偵辦，並再於95年10月5
      日95年度相續字第2號相驗報告書為相同之判定，是其於
      製作相驗報告書、相驗屍體證明書時，係有意將其死因認
      定為自殺云云，惟查：
 （1）檢察官基於偵查所得之證據及其他資料，所為事實及法律
      上判斷之當否，與其是否構成職務上之侵權行為，原屬二
      事，蓋因現行訴訟制度，檢察官就其法定職務之執行，基
      於偵查所得之證據及其他資料為事實及法律上之判斷，係
      依其心證及自己確信之見解為之。又檢察官就證據及其他
      資料所形成之心證或見解，容有差異性存在，倘有心證或
      見解上之差誤，訴訟制度本身己有糾正機能，為維護該等
      公務員獨立行使職權，不受外界干擾，以實現公平正義，
      上述難於避免之差誤，在合理範圍內，應予容忍。不宜任
      由當事人逕行指為不法侵害人民之自由或權利，而請求國
      家賠償。唯其如此，執行職務之檢察官方能無須瞻顧，保
      持超然立場，使偵查及追訴結果臻於客觀公正，人民之合
      法權益得以確保。
 （2）查本件被上訴人所屬承辦檢察官填載相驗屍體證明書各項
      內容、製作94年度相字第654號相驗報告書，係參酌其就
      該案偵查所得之證據及其他資料而為，已如前述，而承辦
      檢察官參酌信義分局刑案現場勘查報告表暨件、相驗照片
      、法醫研究所之複驗鑑定書及陳政雄醫師之證言後，認定
      之死亡方式，雖與上訴人之主觀預期不同，惟業於94年度
      相字第654號相驗報告書記載其判定死者死亡方式之依據
      ，並表明其不採法醫研究所關於較支持左手新傷表淺出
      血痕為單平行鈍挫痕、死者生前似有食用安眠藥物現象
      等意見之理由，並就死者家屬質疑死者墜落位置過度高估
      、事發當日凌晨係颱風過後，應加計風速之因素等項，亦
      析論說明無墜落位置過度高估情事及無加計風速之必要之
      原因（系爭654號相驗卷第189-191頁參照）；上訴人稱承
      辦檢察官未參據警方製作之刑案現場勘查報告、相驗照片
      死者左手腕傷痕、法醫研究所之複驗鑑定書及陳政雄醫師
      之證言云云，核與事實不符。
 （3）又上訴人曲延昭於收受相驗屍體證明書後，旋於95年5月
      12 日具狀聲明異議，請求就其子死亡原因重新查證，案
      經高檢署審核後，認相驗報告所載事實尚有部分未明，遂
      檢還原卷請被上訴人就死者生前使用之二手機最後通聯
      電話內容與死因有無關聯、上訴人曲延昭爭執：陽台欄
      杆上未採集到拖鞋印及腳印，並無助跳點存在，不可能有
      助跳情形；矮牆上並無撞擊痕跡及毛髮血跡，死者並非撞
      擊前方矮牆再反彈至落地處，且死者生前完全無自殺意圖
      或傾向，且觀察死者落地姿勢及拖鞋散落情形與跳躍摔落
      不同，其除左手臂骨折外，雙腿、雙腳骨骼及外觀完好，
      足證是以倒栽蔥方式墜落，而與刻意跳樓現象不同，應為
      意外摔落、計算墜樓距離應考慮風速因素、死者左手自傷
      痕跡，係自癒，顯示其無致自己於死地之輕生意圖，且死
      者9月1日晚上與多位同學聚餐心情很好，復未發現遺書或
      有關消極、厭世之片紙隻字，可證死者無輕生念頭；又因
      其曾就診由醫生開立安眠藥服用，改善睡眠品質，並於9
      月1日23時20分左右服用一粒安眠藥，本件疑為安眠藥的
      副作用讓死者產生暈眩、平衡障礙及警覺性減弱，以致釀
      成悲劇各項，再行調查；嗣經承辦檢察官就上開事項再行
      調查後，以95年度相續字第2號相驗報告書記載其認定死
      者死亡原因為自殺之依據及心證；該相驗報告書除就死者
      家屬前此已爭執事項，重申前依調查結果所為判斷意旨外
      ，另就家屬質疑事項說明如下：未傳訊楊逸翔查證死者
      於94年9月1日晚間用餐心情很好部分：依據死者死前通聯
      相對人紀建邦、劉俐怡、郭家宇、許意苓（以上4人簡訊
      通聯時間為94年9月1日23時29分至30分之間）、簡怡君（
      通聯時間為94年9月1日23時2分）、林瑋強（通聯時間為
      94年9月1日21時48分）、徐偉閔（通聯時間為94年9月1日
      21時48分）等人查得死者墜樓前密集撥打電話予國中、高
      中、大學及重考班友人，內容語多憂鬱，並無家屬所述心
      情很好之情形。家屬復質疑服用安眠藥之情形讓死者產
      生暈炫一節：法醫研究所鑑定結果並無安眠藥反應（在一
      般色層氣相質譜儀之測量範圍外），且死者墜樓前仍與其
      姊在陽台聊天談星座，如果服用安眠藥欲入睡（據證人曲
      祐儀警詢所述係9月1日晚上II時15分服用），豈有於翌日
      凌晨零時40分仍在陽台聊天之理，又其姊與死者在陽台聊
      天甚久，惟於警、偵訊時既不知其感情因素，亦未發現其
      手上割腕痕跡，均與常情有違，實難僅憑家屬所述即為意
      外之認定；家屬復以墜樓位置應係撞擊大樓後方天井擋
      水矮牆邊部分：家屬此部分主張與曲祐儀描述死者最先墜
      落位置係於矮牆邊之灌木叢未合，亦與勘驗結果不符，自
      難採為意外死亡之認定。家屬稱未發現遺書部分：因自
      殺者並非均留有遺書，死者自殺之動機，參以死者電腦網
      頁亦留有關上眼睛拒絕聲音，默默思考，這究竟是個什麼
      樣的世界啊！等負面情緒，無從以死者未遺留遺書即推論
      係意外。現場陽台欄杆採得腳印，不得認有助跳部分：
      因現場陽台欄杆於事發後並未封鎖，僅上訴人曲祐儀一人
      即於事後多次靠附（意指現場已遭破壞），故無法憑未採
      得腳印，即認無助跳之情事。並說明該陽台欄杆加計階梯
      高度約121公分，死者單純在陽台抽煙，應無不慎墜落之
      情形，且本件依現場高度、墜落位置等情，均難認死者係
      依靠陽台欄杆不慎翻落。本件於相驗時，即發現死者手
      上新舊割腕傷痕各1道，新傷痕仍有血跡，加之現場墜樓
      位置過遠，有助跳現象，且本件涉及意外險500萬元，不
      得單以家屬陳述即貿然開立意外身亡之死亡證明書。本件
      除令警重新測量，並請法醫研究所複驗，另調閱死者病歷
      資料及通聯紀錄，查得死者生前有多次吞服安眠藥之紀錄
      ，並敘明感情挫折等情；墜樓前密集撥打電話給同學友人
      ，其所述內容又係感情挫折、得不到原諒等負面言語，依
      各該跡證均指向本件為自殺，無從為有利家屬之認定，其
      所為死亡原因之判斷係依調查證據之結果，本諸法律之確
      信而為等情，並於被上訴人檢察長審查核准後，檢送相關
      卷證將本件相驗結果（死者為自殺，非意外死亡，且無他
      殺嫌疑）陳報高檢署審核認無錯誤准予備查各情，則有被
      上訴人檢察官95 年度相續字第2號相驗報告書、被上訴人
      95年10月26日北檢大陽95相續2字第72605號函、高檢署95
      年10月31日檢紀陽字第19950號函附95年度相續字第2號相
      驗卷可參（第69-75頁），據此，被上訴人所屬檢察官就
      本件法定相驗職務之執行，基於偵查所得之證據及其他資
      料為事實及法律上之判斷，依其心證及自己確信之見解判
      定死亡原因及死亡方式，進而填寫相驗屍體證明書及製作
      94年度相字第654號相驗報告書、95年度相續字第2號相驗
      報告書，其後並透過訴訟制度本身之糾正機能（救濟程序
      ）審核無誤，所為自難認係不法侵害行為，上訴人主張被
      上訴人所屬檢察官故意係有意將死者之死因認定為自殺，
      對伊等為不法侵害云云，洵難憑採。
  ５、末按國家賠償責任之成立，以公務員不法之行為，與損害
      之發生，有相當因果關係為要件。苟有此行為，按諸一般
      情形，不適於發生此項損害，即無相當因果關係。行為與
      行為後所生之條件相競合而生結果，二者倘無必然結合之
      可能，行為與結果，仍無相當因果關係之可言。本件被上
      訴人所屬檢察官、檢驗員於系爭相驗案件所為，非屬不法
      之侵害行為，已如前述，況檢驗屍體後，檢驗報告書在記
      載屍體檢驗結果、相驗屍體證明書僅在證明本件死者之屍
      體業經檢驗或解剖，可發交其配偶或親屬、地方衛生自治
      或慈善機關收領殯葬之；相驗報告書則在記載相驗結果，
      釐清非病死或可疑為非病死者有無他殺嫌疑之案件俾供檢
      察長、該管訴訟轄區高等法院或其分院檢察署審核（刑事
      訴訟法218條、檢察機關與司法警察機關勘驗屍傷應行注
      意事項第14、19項、臺灣高等法院檢察署所屬各地方法院
      及其分院檢察署相驗案件處理要點第5點、第7點規定參照
      ），與上訴人之名譽、陳美州所有之房屋價格漲跌、曲延
      昭及陳美州保險契約之保險金得否領取、曲祐儀之身體健
      康，原無必然結合之可能。按諸一般情形，不必然發生損
      害上訴人之結果，是被上訴人所屬檢察官與檢驗員之前揭
      行為與上訴人所稱損害之發生，殊難認有相當因果關係，
      是縱相驗屍體證明書、相驗報告書關於死亡原因判定為意
      外死亡，上訴人主張伊等得享房屋價格不減損、可領取保
      險給付等利益確屬實情，亦僅屬反射利益，要難謂有相當
      因果關係。
  ６、承此，本件被上訴人所屬檢察官於系爭相驗案件所為，非
      屬不法之侵害行為，且與上訴人主張之損害無相當因果關
      係，已如前述，是上訴人依國家賠償法第2條第2項、第7
      條第1項前段、民法第195條第1項、第3項請求被上訴人各
      賠償渠等30萬元精神慰撫金、賠償上訴人曲延昭及陳美州
      1 元之財產損害，核屬無據，不應准許。
五、綜上所述，上訴人是依國家賠償法第7條第1項後段（但書）
    及第2條第2項前段規定，先位聲明請求撤銷95年5月11日被
    上訴人開具之相驗屍體證明書，回復至未為開具相驗屍體證
    明書之狀態；依國家賠償法第7條第1項前段及第2條第2項前
    段規定，備位聲明請求被上訴人分別給付上訴人陳美州、曲
    延昭、曲祐儀各300,000萬元，及自起訴狀繕本送達翌日起
    算之法定遲延利息，均屬無據，原審為上訴人敗訴之判決，
    並無不合。上訴意旨指摘原判決不當，求予廢棄改判，為無
    理由；另上訴人於本院追加依國家賠償法第7條第1項前段之
    規定，請求被上訴人賠償曲延昭及陳美州伊等財產上之損害
    各1元，亦無理由，均應駁回。
六、本件事證已臻明確，兩造其餘攻擊防禦方法及所舉證據，核
    與判決結果不生影響，爰不再一一論駁，併此敘明。
七、據上論結，本件上訴及追加之訴均為無理由，依民事訴訟法
    第449條第1項、第78條、第85條第1項前段，判決如主文。
中    華    民    國   100    年    9     月    27    日
                      民事第十庭
                          審判長法  官  張宗權
                                法  官  鄭純惠
                                法  官  周玫芳
正本係照原本作成。
如不服本判決，應於收受送達後20日內向本院提出上訴書狀，其
未表明上訴理由者，應於提出上訴後20日內向本院補提理由書狀
（均須按他造當事人之人數附繕本）上訴時應提出委任律師或具
有律師資格之人之委任狀；委任有律師資格者，另應附具律師資
格證書及釋明委任人與受任人有民事訴訟法第466條之1第1項但
書或第2項（詳附註）所定關係之釋明文書影本。如委任律師提
起上訴者，應一併繳納上訴審裁判費。
中    華    民    國   100    年    9     月    29    日
                                書記官  陳嘉文
附註：
民事訴訟法第466條之1（第1項、第2項）：
對於第二審判決上訴，上訴人應委任律師為訴訟代理人。但上訴
人或其他法定代理人具有律師資格者，不在此限。
上訴人之配偶、三親等內之血親、二親等內之姻親，或上訴人為
法人、中央或地方機關時，其所屬專任人員具有律師資格並經法
院認為適當者，亦得為第三審訴訟代理人。